臺灣彰化地方法院北斗簡易庭民事判決
110年度斗簡字第392號
原      告  鄭敏君  
訴訟代理人  葉至明    
被      告  黃文忠  
訴訟代理人  黃景揚  
上列當事人間請求損害賠償事件，本院於民國111年2月23日言詞
辯論終結，判決如下：
    主    文
被告應給付原告新臺幣壹拾貳萬參仟伍佰肆拾伍元及自民國一一
○年九月三十日起至清償日止，按週年利率百分之五計算之利息
。
原告其餘之訴駁回。
本判決第一項得假執行，如被告以新臺幣拾貳萬參仟伍佰肆拾伍
元為原告預供擔保，得免為假執行。
原告其餘假執行之聲請駁回。
    事實與理由
壹、程序事項：
　　按訴狀送達後，原告不得將原訴變更或追加他訴。但有下列
    各款情形之一者，不在此限：…三、擴張或減縮應受判決事
    項之聲明者。民事訴訟法第255條第1項第3款定有明文。原
    告原起訴請求被告應賠償新臺幣（下同）435,395元及法定
    遲延利息，嗣於民國111年1月10日減縮請求金額為341,770
    元及法定遲延利息，又於111年2月14日再減縮為328,345元
    及起訴狀繕本送達翌日起至清償日止之法定遲延利息，依上
    揭規定，原告減縮請求金額，於法並無不符，應予准許。
貳、實體事項：　　
一、原告主張：其於109年4月1日上午11時37分許，騎乘所有車
    牌號碼000-000號普通重型機車（下稱系爭車輛），沿彰化
    縣二水鄉山腳路1段223巷由西往東行駛，行至該巷與中興橋
    家岔路口時，適有被告駕駛訴外人黃景南所有車牌號碼00-0
    000號自小貨車（下稱肇事車輛）沿同巷由東往西方向行駛
    ，被告疏於注意貿然偏左而未靠右行駛，閃剎不及撞擊系爭
    車輛，致人車倒地，原告受有左手無名指指骨骨折合併開放
    性傷口、左側尺骨骨折、左下肢插傷等傷害，迄今仍有關節
    攣縮、腫脹、左手無名指無法完全彎曲等後遺症狀。爰依侵
    權行為法律關係，請求被告賠償：㈠醫療費用12,815元、治
    療交通費1,235元。㈡看護費用（增加生活支出）60,000萬元
    。㈢不能工作損132,800元。㈣精神上損害賠償即慰撫金15萬
    元，共計355,615元，惟原告已受領強制險補償金28,505元
    ，被告仍應賠償原告328,345元等語。並聲明：㈠被告應給付
    原告328,345元及自起訴狀繕本送達翌日（即110年9月30日
    ）至清償日止，按週年利率5%計算之利息。㈡願供擔保請准
    宣告假執行。
二、被告則以：
　㈠被告對於原告原請求醫療費用10,535元不爭執。
　㈡看護費用部分：原告依診斷證明書所示內容，僅左手不能提
    重物，並非不能維持家務，應先以1/2計算看護費，又張錦
    華與原告為妯娌關係，同一家庭成員本該共同負擔家務，應
    再減少1/2看護費；另原告之子109年6月30日前尚未就讀幼
    稚園，原告亦未提出張錦華代為接送孩子上下課之證據，應
    再減少1/2看護費，故此部分計算金額應為7,500元。
　㈢不能工作損失部分：原告具有農保身分，不能工作損失未據
    原告舉證證明，應認原告5個月不能工作，每月收入損失應
    依農保月投保金額10,200計算，且一般骨折癒合期約為3個
    月，應以上開投保金額半數計算不能工作損失，則原告不能
    工作損失應為15,300元。　
　㈣被告年齡已80歲且罹癌並受治療，早已無工作能力，其妻為
    殘障人士，目前需他人24小時看顧，被告自事故發生後同時
    自責難過，過度憂慮夜不能寐，同受精神上痛苦甚鉅；另事
    故發生之巷道僅2米多，與鄉間農路無異，被告認當時發生
    事故並非全為其過失，原告亦有過失責任，僅因鑑定時被告
    年事已高，表達意思語意不清，未獲車輛事故鑑定委員會肯
    認，而原告請求之慰撫金過高，請鈞院審酌上開情形予以酌
    減等語。　
　㈤並聲明：⒈原告之訴及假執行之聲請均駁回。⒉如受不利判決
    ，願供擔保請准免為假執行。　
三、得心證之理由：
  ㈠兩造於109年4月1日上午11時37分許，在彰化縣二水鄉山腳路
    1段223巷與中興橋交岔路口，因被告駕駛肇事車輛本應注意
    在未劃設分向線之道路靠右行駛，因疏於注意偏左行駛，撞
    擊原告騎乘之系爭車輛，致原告受有左手無名指指骨骨折合
    併開放性傷口、左側尺骨骨折、左下肢插傷等傷害等情，
　　業據本院刑事法庭調查詳盡，並於110年9月23日以110年度
    交易字第77號判決處被告拘役40日得易科罰金，嗣經被告不
    服提起上訴，亦經臺灣高等法院臺中分院於110年12月16日
    以110年度交上易字第920號判決上訴駁回確定，此有上開判
    決書附卷可稽。且經原告提出竹山秀傳醫院、彰化基督教醫
    療財團法人員林基督教醫院診斷證明書、交通部公路總局臺
    中區監理所彰化區車輛行車事故鑑定會鑑定書（覆議意見同
    ，下稱系爭鑑定書）、醫療費用收據、張錦華開立家計勞務
    證明書、匯款單、戶口名簿影本、鄉立幼兒園托育學雜費繳
    款書4張、二水鄉農會存摺明細等件在卷可按。應堪信於上
    開日時原告因上開交通事故受有傷害之事實為真實。
　㈡「因故意或過失，不法侵害他人之權利者，負損害賠償責任
    ；違反保護他人之法律，致生損害於他人者，負賠償責任。
    但能證明其行為無過失者，不在此限」、「汽車、機車或其
    他非依軌道行駛之動力車輛，在使用中加損害於他人者，駕
    駛人應賠償因此所生之損害。」、「不法侵害他人之身體、
    健康、名譽、自由、信用、隱私、貞操，或不法侵害其他人
    格法益而情節重大者，被害人雖非財產上之損害，亦得請求
    賠償相當之金額。…」，民法第184條第1項前段、第2項、第
    191條之2、第195條第1項分別定有明文。本件原告主張被告
    因駕駛肇事車輛，行至事故路口本應靠右行駛而未為，經系
    爭鑑定書內容載明：「柒、鑑定意見：一、甲○○駕駛自用小
    貨車，行經未劃分向標線狹路彎道路段，會車時偏左行駛，
    撞及對向機車（即系爭車輛），為肇事原因。二、乙○○駕駛
    普通重型機車，無肇事因素。」等語。足證被告注意駕駛時
    往左偏移少許，因路狹且為彎道，不慎撞擊原告騎乘之重型
    機車，原告因而受有上開傷害，且其所受傷害等情，亦與被
    告之過失行為有相當因果關係，本院審酌本件事故之證據資
    料，認被告對於本件交通事故，應負擔全部之過失責任。
  ㈢本件所應審究者厥為：被告就本件車禍事故所應負擔之損害
    賠償項目及金額究為何？茲析述如下：
  1.本件原告請求被告賠償⑴醫療費用12,815元。⑵看護費用60,0
    00元。⑶不能工作損132,800元。㈣精神上損害賠償即慰撫金1
    50,000元。共計355,615元。本院審酌原告所提出之證據資
    料及被告答辯，分別認定如下：
  ⑴醫藥費用12,815元及交通費1,235元部分：原告就醫治療皆提
    出收據證明，且交通費均有發票在卷可佐，應予准許。
  ⑵看護費60,000元部分：原告因本件事故，左手無名指骨折而
    喪失部分活動能力（無法彎曲），業據原告提出彰化基督教
    醫院診斷證明書為證，且原告幼子自107年年度起即在彰化
    縣二水鄉公所鄉立幼兒園就讀幼兒班上學迄今，每日均須留
    園，早上搭乘交通車，晚間須家長自行接回，亦據原告提出
    其子就讀繳納費用收據且陳述詳盡。原告委託妯娌張錦華照
    料病況、料理家務、接原告子返家等工作，應符社會常情及
    經驗法則。原告上開主張張錦華看護及接小孩回家乙情，固
    據原告提出家計勞務證明書及郵政匯款單為憑，惟張錦華並
    非持有專業褓母證照之專業看護，亦未有專業醫學知識，僅
    協助原告料理二至三餐或單純接小孩子返家（扣除原告、其
    夫、其子休假時均可自理），且衡酌原告所受傷害並非不能
    操持部分家務。本院認原告與張錦華約定之看護費用略高，
    應以每月10,000元為適當；原告請求3個月看護費用亦為彰
    化基督教醫院醫生醫囑載明，則原告請求3個月看護費用應
    為30,000元（計算式：10000×3＝30000），應予准許。逾上
    開範圍之請求，應予駁回。
　⑶不能工作損失132,800元部分：原告具農保身分，專門從事種
    植蔬菜工作，按當地產銷班工資計算為1,200元/天，其主張
    因上開事故發生，且依原告請領農民職業災害保險給付，經
    核定職災給付為166日，所以原告依109年度最低基本工資每
    月24,000元計算6個月不能工作損失為132,800元等情。經查
    ，原告提出其郵局帳戶明細表，自108年1月4日起至109年3
    月27日止，除108年1月29日存款20,000元、同年2月11日存
    款25,000元、同年3月14日存款20,000元、109年2、3月存款
    18,000元外，其餘各月均存款約15,000元，原告於111年2月
    23日言詞辯論程序時陳稱：上開金額為原告自售農產品所得
    ，且原告亦有幫夫家種植水稻等語。則原告上開期間月平均
    收入為19,500元（計算式：〈15000＋20000＋25000＋20000＋150
    00＋15000＋15000＋15000＋15000＋15000＋17000＋15000＋15000＋1
    5000＋20000＋45000＋18000＋18000〉÷15個月＝19,500），自應
    以原告實際收入認定其實際不能工作之損失，而非以109年
    度勞工保險最低投保薪資標準認定之（任何人不能自其受損
    害中再獲利為損害賠償之原則）。復依彰化基督教醫院診斷
    證明書所載：原告經治療後3至6個月內不宜負重工作、提重
    物等語。本院審酌原告所受骨折傷害情形，3個月內無法從
    事任何農務，其不能工作損失為58,500元（計算式：19500×
    3＝58500），3個月至6個月內復健期雖不能從事負重及提重
    物，仍可行簡單非負重物之農務（例如：除草、修剪、摘菜
    等），其不能工作損失應以每月所得19,500元之1/3計算為1
    9500元（計算式：〈19500÷3〉×3＝19500）。又原告幫忙家中
    種植水稻等收入，未據原告舉證以實其說，為本院所不採。
    是原告不能工作損失應為78,000元，逾上開範圍之請求，不
    應准許。　
  ⑷精神上損害賠償即慰撫金150,000元部分：次按慰撫金之賠償
    以人格權遭遇侵害，使精神上受有痛苦為必要，其核給之標
    準固與財產上損害之計算不同，然非不可斟酌雙方身分資力
    與加害程度，及其他各種情形核定相當之數額，最高法院51
    年度台上字第223號判決意旨足資參照。本件原告知識程度
    為2大學畢業，平時務農為業，育有一子，名下有房屋、土
    地（見本院卷第49頁、第52頁至第54頁）；而被告為高職畢
    業，已高齡80歲，妻為輕度身心障礙且認知功能退化經被告
    全日照顧，名下有房屋、土地、田賦多筆及汽車1輛、股票
    投資，被告經濟實力優於原告，惟年齡、學識經歷、社經地
    位以原告稍佳。原告於事故發生後，受傷治療及復健，精神
    確實痛苦，另被告於事故發生後精神焦慮緊張，又屆高齡且
    照顧病妻，精神上亦痛苦不堪。本院審酌上情，以及原告因
    本件車禍受傷所招致精神痛苦情形等一切情狀，認為原告受
    傷非重（僅須復健治療過程），遇此事故定對其等精神上形
    成一定程度壓力及痛苦，本院認原告請求被告賠償精神慰撫
    金以3萬元為適當。逾此部分之請求，即屬無據。
  ⒉原告在本件事故得請求之金額應為152,050元｛（計算式：12,
    815元〈醫療費用〉＋1,235元〈交通費〉＋30,000元〈看護費用〉＋7
    8,000〈不能工作損失〉＋30,000元〈慰撫金〉）＝152,050元｝；
    另原告已受領強制醫療保險金28,505元必須自被告賠償中扣
    除，原告得請求被告賠償其損害計123,545元。
  ㈣綜上所述，原告依侵權行為之法律關係，據以請求被告給付
    原告12萬3,545元及自110年9月30日起至清償日止，按週年
    利率5%計算之利息，為有理由，應予准許；至原告請求逾上
    開金額部分，為無理由，應予駁回。而本件訴訟費用係因原
    告提起刑事附帶民事訴訟免徵。
肆、又依據民事訴訟法第389條第1項第3款之規定，本件係適用
    簡易訴訟程序所為被告敗訴之判決，自應由本院依職權宣告
    准予假執行。如被告以123,545元為原告預供擔保，得免為
    假執行。
伍、本件事證已臻明確，兩造其餘攻擊防禦方法，核與判決結果
    不生影響，爰不一一論述，附此敘明。
中　　華　　民　　國　　111 　 年　　3 　　月　　9　　日
                  北斗簡易庭   法　官  丁兆嘉
以上正本係照原本作成。
如對判決上訴，應於判決送達後20日內向本院提出上訴狀。如委
任律師提起上訴者，應一併繳納上訴審裁判費。 
中　　華　　民　　國　　111 　 年　　3 　　月　　9　　日
         　　　　　　　　　　　書記官  蔡政軒